臺灣高等法院臺南分院刑事判決　　　　　　　　　　　　　　　　　　　行股
　　上　訴　人
　　即　被　告　甲　○　○
　　指定辯護人　本院公設辯護人　乙　○　○
右上訴人因偽造貨幣等案件，不服臺灣臺南地方法院九十年度訴字第一四三三號中華
民國九十一年三月二十九日第一審判決（起訴案號：臺灣臺南地方法院檢察署九十年
度偵字第一一二五四號，併案案號：臺灣高雄地方法院檢察署九十一年度偵字第八五
四三號），提起上訴，本院判決如左：
    主      文
原判決關於偽造幣券及定應執行刑部分均撤銷。
甲○○連續意圖供行使之用而偽造幣券，處有期徒刑柒年。
扣案如附表所示之物均沒收。
    事      實
甲○○（綽號「阿良」、「阿龍」）因缺款花用，竟意圖供行使之用，而基於偽造幣
券之概括犯意，自民國（下同）九十年六月間起，先連續二次在高雄市大樂大賣場停
車場，向不詳姓名年籍綽號「劉仔」之成年男子，分別以新臺幣（下同）真鈔一萬元
換取偽鈔半成品六萬元及七萬元之代價，購買以彩色噴墨及彩色雷射輸出方式，將中
央銀行印製發行之新版「壹仟元」及「伍佰元」真鈔正反面影像同時列印在白紙上，
未經剪裁之偽鈔半成品（尚未貼上折光變色安全線）及折光變色安全線貼紙一批，又
於同年八月十日、九月中旬，連續二次以郵購方式向高雄市綽號「陳仔」之黃明進（
另案處理），以真鈔一萬元換取偽鈔半成品四萬元之代價，購入以彩色噴墨方式將新
版「壹仟元」真鈔正反面影像，同時列印在白紙上並已裁剪成與真鈔相同尺寸之偽鈔
半成品（尚未貼上折光變色安全線）及折光變色安全線貼紙一批後，連續在臺南市○
區○○街十九號三樓住處，先以裁紙機將未剪裁之偽鈔半成品裁剪修飾成與真鈔相同
尺寸後，再粘貼上折光變色安全線貼紙之方式，先後多次偽造新版「壹仟元」及「伍
佰元」幣券。嗣於同年九月二十七日下午四時二十分許，始為海岸巡防署澎湖機動查
緝隊會同臺南縣警方人員，在臺南市○區○○街十九號前盤檢查獲，並在其身上扣得
新版「壹仟元」偽鈔八十張（其中已剪裁與真鈔相同尺寸並黏貼折光變色安全線已偽
造完成之偽鈔成品有二十四張，已剪裁與真鈔相同尺寸尚未黏貼折光變色安全線偽造
未遂之偽鈔半成品有五十六張），繼循線在其上開住處起出新版「壹仟元」偽鈔七十
一張（其中已剪裁與真鈔相同尺寸尚未黏貼折光變色安全線偽造未遂之偽鈔半成品四
十張，及購買時已裁剪成與真鈔相同尺寸惟尚未著手黏貼折光變色安全線之偽鈔半成
品三十一張），及新版「伍佰元」偽鈔一百四十二張（其中已剪裁與真鈔相同尺寸並
黏貼折光變色安全線已偽造完成之偽鈔成品四十四張，已剪裁與真鈔相同尺寸尚未黏
貼折光變色安全線偽造未遂之偽鈔半成品七十四張，及未經剪裁尚未著手偽造之偽鈔
半成品二十四張，起訴書誤載為新版「壹仟元」偽鈔成品一百四十一張、半成品十張
，新版「伍佰元」偽鈔成品一百零三張、半成品三十九張，因起訴書所載為偽鈔成品
之部分尚未黏貼折光變色安全線貼紙，故應為半成品），及折光變色安全線貼紙三張
、裁紙機二臺、支票號碼打字機二臺等物。案經臺南縣警察局歸仁分局報請臺灣臺南
地方法院檢察署檢察官偵查起訴，及由臺灣高雄地方法院檢察署移送併辦。
    理      由
一、訊據上訴人即被告甲○○，固不諱言欲供自己行使之用，有於右揭時地，向不詳
    姓名年籍綽號「劉仔」及綽號「陳仔」之成年男子，購買偽鈔半成品及折光變色
    安全線貼紙後，以其所有之裁紙機將之剪裁成與真鈔相同尺寸，而為警查獲並扣
    得上開偽鈔等物之事實；惟矢口否認有何偽造幣券之犯行，並辯稱：其係看跳蚤
    雜誌廣告，想買偽鈔使用，然於收到偽鈔後始知係半成品尚未偽造完成，其僅用
    裁紙機將各該偽鈔半成品裁好成真鈔尺寸，並未貼折光變色安全線貼紙，應尚未
    著手偽造云云。經查被告自承向綽號「陳仔」之成年男子購買一千元偽鈔半成品
    部分，雖又供稱無法確定該綽號「陳仔」之成年男子，是否即係黃明進其人云云
    ；然被告在併辦案件警訊中，既已明確自承其綽號為「阿龍」，並陳稱其所謂綽
    號「陳仔」之成年男子，確係黃明進，其有向綽號「陳仔」之人購買一千元偽鈔
    ，最後一次在九十年九月中旬，且其為警查獲時間係九十年九月廿七日等語不移
    （見高雄縣警察局七八九二０號警卷第五、六頁），核與證人黃明進在該併案警
    訊中所供稱：伊曾數次販賣偽鈔給綽號「阿龍」之人，伊僅販賣一千元鈔，並未
    販售五百元鈔，最後一次是在九十年九月間，之後「阿龍」即因偽鈔出事而未再
    購買，並指認本案被告即係綽號「阿龍」之人等語相符（見仝上警卷第二頁），
    而綽號「阿良」與綽號「阿龍」之臺語發音復相同，足認被告自承向綽號「陳仔
    」之人購買一千元偽鈔，即係向黃明進購買已堪認定，檢察官移送併辦部分，顯
    與檢察官起訴之事實相同，自應併為審判，合先敘明；次查被告供承其向綽號「
    陳仔」、「劉仔」之成年男子，購買上開五百元及一千元偽鈔半成品，並自行以
    裁紙機剪裁成真鈔尺寸等情，亦有經警查獲之新版壹仟元及伍佰元偽鈔、裁紙機
    、折光變色安全線貼紙等物扣案為憑，堪信被告此部份供述核與事實相符。且本
    件扣案之新版壹仟元券一百五十一張、伍佰元券一百四十二張，經送中央印製廠
    鑑定結果，認「該批新版壹仟元偽鈔均以彩色噴墨方式仿印，無隱藏字及凹版印
    文凸起效果，紙質與真鈔不同，無水印，安全線以噴墨方式仿印，另安全線部分
    以燙印箔膜、部分以黏貼箔膜，部分以噴墨方式仿鈔券正面五段裸露部分，無折
    光變色效果，左下角之１０００面額數字，無折光變色反應。該批新版伍佰元偽
    鈔，無隱藏字及凹版印文凸起效果，紙質與真鈔不同，無水印，安全線部分以黏
    貼箔膜，部分以手工塗亮光漆，部分以噴墨方式仿鈔券正面五段裸露部分，無折
    光變色效果，左下角之５００面額數字，無折光變色反應，號碼：ＤＳ４２１１
    ９０ＶＪ、ＥＫ８７３８５１ＵＣ等均以彩色雷射輸出方式（含彩色影印）仿印
    ，其於偽鈔均以彩色噴墨方式仿印」等情，復有中央銀行發行局九十年十一月十
    二日（九０）臺央發字第０三００五八八八八號函，附於原審卷足稽（見原審卷
    第十四頁），足證扣案之一千元及五百元幣券均屬偽鈔無疑。再參諸被告在原審
    供稱：其買假鈔是要自己用，沒有想要賣給別人；其因景氣不好，想將偽鈔裁好
    購買東西用（見原審卷第廿二、八十頁），及在本院供稱：其買回假鈔是要供行
    使之用，其係向「陳仔」、「劉仔」買進半成品及折光變色安全線，買來剪裁之
    後可以使用就拿去使用（見本院卷第五十六、五十九頁）各等語，被告剪裁偽鈔
    半成品等行為，主觀上確係基於行使偽鈔之意圖，益信而有徵。被告雖迭辯稱：
    其只將偽鈔裁剪好，並無黏貼折光變色安全貼紙云云；惟被告既將列印在白紙上
    之新版壹仟元及伍佰元真鈔正反面影像，使用裁紙機將之裁剪成與真鈔相同之尺
    寸，欲使其外觀上與真鈔相似，此行為及犯意對於保護客體產生直接危險且已客
    觀化，在法律評價上即屬偽造幣券之部分行為，被告著手實行偽造幣券罪之構成
    要件行為，已甚為明確。況被告在原審復供承：其向綽號「劉仔」、「陳仔」之
    男子購買之偽鈔，均有附折光變色安全線貼紙給其黏貼，綽號「劉仔」之男子有
    貼幾張供其觀看等語（見原審卷第七十九頁），而觀諸扣案之偽鈔，其中新版「
    壹仟元」偽鈔部分已黏貼好折光變色安全線貼紙之成品計有廿四張，新版「伍佰
    元」偽鈔部分已黏貼好折光變色安全線貼紙之成品共計四十四張，則據各該已完
    成黏貼好折光變色安全線貼紙之成品數目而言，顯與綽號「劉仔」之男子示範性
    黏貼幾張之情形有異，復有折光變色安全線貼紙三張、裁紙機二臺、預備偽造假
    鈔用之支票號碼打字機二臺等物扣案為憑，顯見被告自身於購進偽鈔後，除有將
    之裁剪成與真鈔相同之尺寸外，尚有為黏貼折光變色貼紙之行為，否則何來各該
    為數不少之已黏貼好折光變色安全線貼紙之偽鈔成品之有，被告空言辯稱未為該
    黏貼折光變色安全線貼紙之偽造犯行，顯係飾卸刑責之詞，委無足採。縱上被告
    意圖供行使之用，將偽鈔半成品裁剪成真鈔尺寸以增其真實感之行為，顯已著手
    實行偽造新版一千元及五百元幣券之構成要件行為，而就其已完成剪裁及黏貼折
    光變色安全線貼紙之鈔券部分，外觀上已足使人誤為真鈔，堪認其此部分所為已
    達偽造完成之程度。從而被告偽造幣券犯行之事證已臻明確，其犯行洵堪認定，
    應予依法論科。
二、按妨害國幣懲治條例第三條第一項偽造幣券罪，並不以所偽造之幣券與真幣券完
    全相同為必要，以彩色影印方式印製幣券，外觀上足以使人誤為真鈔，即為已足
    ，此有最高法院八十八年度臺上字第五七七五號裁判意旨足參。查本件經警所查
    扣業經被告偽造完成之鈔券，在外觀上已足以使人誤為真鈔，核其此部份所為應
    已達於既遂程度，係犯妨害國幣懲治條例第三條第一項之偽造幣券罪；另將未剪
    裁之偽鈔半成品剪裁成與真鈔相同尺寸，惟尚未黏貼折光變色安全線部分，因尚
    未偽造完成不致使人誤為真鈔，應屬未遂階段，係犯妨害國幣懲治條例第三條第
    三項、第一項之偽造幣券未遂罪。公訴人認被告所為係犯刑法第一百九十五條第
    一項之偽造貨幣罪，因妨害國幣懲治條例對偽造幣券部份設有特別規定，依特別
    法優於普通法之原則，自應優先於普通刑法而適用妨害國幣懲治條例處斷，起訴
    法條容有未洽，應予變更。被告先後多次偽造幣券既、未遂犯行，時間緊接，手
    段相類，所犯構成要件相同，顯係基於概括犯意反覆為之，應依連續犯規定以偽
    造幣券既遂一罪論，並除法定本刑無期徒刑部分依法不得加重外，餘有期徒刑及
    併科罰金部分應依法加重其刑。
三、原審認被告罪證明確，因予論罪科刑，固非無見。惟查被告在本院既已明確供陳
    與綽號「劉仔」、「陳仔」二人間，並無共同偽造幣券之犯意聯絡，而僅係以上
    開代價向綽號「劉仔」、「陳仔」二人，購買偽鈔半成品及折光變色安全線來使
    用等語在卷，則衡情被告與該二人間應僅有上下買賣交易之關係，尚難據此推認
    其與該二人有共同偽造幣券之犯意聯絡，此外復查無其他積極證據，足認被告與
    該二人間有何共同犯罪之意思，原審疏未細查，遽論被告與該二人係共同正犯，
    尚有未洽。被告上訴意旨，仍執前詞否認有黏貼安全線貼紙之行為，並指摘原判
    決量刑過重，雖無足取；惟原審此部分判決既有可議，自應由本院將原審此部分
    判決及定應執行刑部分，均予以撤銷改判。爰審酌被告之素行，及其年富力盛，
    不思以正當途徑賺取金錢，意圖以偽造幣券方式冒充真鈔使用之犯罪動機、目的
    ，及以剪裁及黏貼安全線方式偽造幣券之犯罪手段、犯罪所生危害，暨其犯後態
    度等一切情狀，仍對其量處有期徒刑七年，以資懲儆。公訴人雖以被告未明確交
    代「偽造貨幣所使用之偽鈔半成品來源及其他共犯成員」憑供調查，致無法有效
    杜絕、防患偽造貨幣犯行再次發生，使社會蒙受偽鈔氾濫危害狀態依然存在，惡
    性非輕，請求從重量處有期徒刑九年等語；第查本案偽造之幣券被告均尚未使用
    ，故應仍未於市面上流通，對於金融秩序雖有潛在性之危害，惟尚未實際造成影
    響，是本院認所宣告之刑，已足使被告之犯行受相當之矯正，公訴人請求量處有
    期徒刑九年，稍嫌過重，附此敘明。又按犯意圖供行使之用，而偽造幣券罪者，
    其偽造之幣券，不問屬於犯人與否，固應依妨害國幣懲治條例第六條之規定宣告
    沒收，但所謂偽造之幣券，以客觀上已達於足以使人誤認為真幣者為限，苟其尚
    未偽造完成而不具有幣券之外觀者，則不在得依上開規定諭知沒收之列，此有最
    高法院八十八年度臺上字第七二一八號裁判意旨足參。是扣案如附表編號二、四
    所示之偽鈔成品，固應依妨害國幣懲治條例第六條之規定宣告收沒。至於扣案如
    附表編號一、三所示之偽鈔半成品，因部分尚未完成黏貼折光變色安全線貼紙，
    部分則尚未剪裁且未黏貼折光變色安全線，外觀上未達於足以使人誤認為真幣之
    程度，雖不得依同條例第六條之規定宣告沒收，惟各該物品既係被告所有供犯罪
    預備之物，仍應依刑法第三十八條第一項第二款之規定宣告沒收。另扣案如附表
    編號五、六號所示之物，均為被告所有供犯罪所用之物；附表編號七所示之支票
    號碼打字機二臺，亦據被告在原審供承係其所有欲供偽造假鈔使用等語明確（見
    原審卷四十四頁），是被告雖未使用該支票號碼打字機為偽造假鈔之行為，然既
    係其預備供犯罪所用之物，亦均應依刑法第三十八條第一項第二款之規定併予宣
    告沒收。至扣案之玻璃一片、畫筆、染料、文具一批等物，雖為被告所有，惟既
    無證據證明係供被告犯罪所用、預備供犯罪所用、或因犯罪所得之物，更非違禁
    物，爰均不併予宣告沒收，附此敘明。
四、據上論斷，應依刑事訴訟法第三百六十九條第一項前段、第三百六十四條、第三
    百條、第二百九十九條第一項前段，妨害國幣懲治條例第三條第一項、第六條，
    刑法第十一條前段、第五十六條、第三十八條第一項第二款，罰金罰鍰提高標準
    條例第一條前段，判決如主文。
本案經檢察官曾顯智到庭執行職務。
中      華      民      國    九十一  年      七      月      九        日
                                  臺灣高等法院臺南分院刑事第二庭
                                      審判長法官  林  永  茂
                                            法官  蘇  重  信
                                            法官  陳  清  溪
右正本證明與原本無異。
如不服本判決，應於判決送達後十日內向本院提出上訴狀，其未敘述理由者並應於提
出上訴狀後十日內向本院補提理由書（應附繕本)。
                                     法院書記官  劉  岳  文
中      華      民      國    九十一  年      七      月      九        日
妨害國幣懲治條例第三條第一項：
意圖供行使之用，而偽造、變造幣券者，處無期徒刑或五年以上有期徒刑，得併科五
千元以下罰金。
附表：
┌───┬─────────────────┬────┬────────┐
│編號  │名                              稱│數    量│備            註│
├───┼─────────────────┼────┼────────┤
│一    │新版壹仟元偽鈔半成品（包括已剪裁成│共一百二│刑法第三十八條第│
│      │與真鈔相同尺寸尚未黏貼折光變色安全│十七張  │一項第二款（供犯│
│      │線之偽造未遂半成品九十六張及購買時│        │罪預備之物）    │
│      │即已剪裁成與真鈔相同尺寸惟尚未黏貼│        │                │
│      │折光變色安全線貼紙尚未偽造之偽鈔半│        │                │
│      │成品三十一張）                    │        │                │
├───┼─────────────────┼────┼────────┤
│二    │新版壹仟元偽鈔成品                │二十四張│妨害國幣懲治條例│
│      │                                  │        │第六條          │
├───┼─────────────────┼────┼────────┤
│三    │新版伍佰元偽鈔半成品（包括已剪裁成│共九十八│刑法第三十八條第│
│      │與真鈔相同尺寸尚未黏貼折光變色安全│張      │一項第二款（供犯│
│      │線之偽造未遂半成品七十四張及尚未剪│        │罪預備之物）    │
│      │亦尚未黏貼折光變色安全線即尚未偽造│        │                │
│      │之偽鈔半成品二十四張）            │        │                │
├───┼─────────────────┼────┼────────┤
│四    │新版伍佰元偽鈔成品                │四十四張│妨害國幣懲治條例│
│      │                                  │        │第六條          │
├───┼─────────────────┼────┼────────┤
│五    │折光變色安全線貼紙                │三張    │刑法第三十八條第│
│      │                                  │        │一項第二款（供犯│
│      │                                  │        │罪所用之物）    │
├───┼─────────────────┼────┼────────┤
│六    │裁紙機                            │二臺    │刑法第三十八條第│
│      │                                  │        │一項第二款（供犯│
│      │                                  │        │罪所用之物）    │
├───┼─────────────────┼────┼────────┤
│七    │支票號碼打字機                    │二臺    │刑法第三十八條第│
│      │                                  │        │一項第二款（供犯│
││                                  │        │罪預備之物）    │
│      │                                  │        │                │
└───┴─────────────────┴────┴────────┘
